【裁判字號】    97,易,2033
【裁判日期】    970814
【裁判案由】    侵占
【裁判全文】
臺灣臺北地方法院刑事判決              97年度易字第2033號
    公  訴  人  臺灣臺北地方法院檢察署檢察官
    被      告  甲○○
上列被告因侵占案件，經檢察官聲請以簡易判決處刑（97年度偵
字第10890號），本院認不宜逕以簡易判決處刑，改依通常程序
審理，被告於準備程序期日就被訴事實為有罪之陳述，經本院合
議庭裁定由受命法官獨任進行簡式審判程序，判決如下：
    主      文
甲○○意圖為自己不法之所有，而侵占自己持有他人之物，處拘
役貳拾日，如易科罰金，以銀元佰元即新臺幣玖佰元折算壹日
；減為拘役拾日，如易科罰金，以銀元佰元即新臺幣玖佰元折
算壹日。
    事實及理由
一、本件被告甲○○所犯係死刑、無期徒刑、最輕本刑為三年以
    上有期徒刑以外之罪，其於準備程序期日就被訴事實為有罪
    之陳述，經法官告知簡式審判程序之旨，並聽取公訴人及被
    告之意見後，本院合議庭裁定由受命法官獨任進行簡式審判
    程序，則依據刑事訴訟法第二百七十三條之二、同法第一百
    五十九條第二項之規定，不適用傳聞法則有關限制證據能力
    之相關規定；並依同法第三百十條之二準用同法第四百五十
    四條之規定，製作略式判決書，依法僅需記載犯罪事實、證
    據名稱及應適用之法條，並得以簡略方式為之，如認定之犯
    罪事實、證據及應適用之法條，與檢察官聲請簡易判決處刑
    書或起訴書之記載相同者，得引用之，合先敘明。
二、本件犯罪事實及證據，除均引用檢察官聲請簡易判決處刑書
    （如附件）相同部分之記載外，證據增載：被告甲○○於本
    院審理時坦承不諱，並當庭為認罪之表示（見本院卷九十七
    年七月三十一日審判筆錄）。
三、新舊法之比較：按行為後法律有變更者，適用最有利於行為
    人之法律，刑法第二條第一項定有明文。本件被告行為後，
    刑法總則編於九十四年二月二日大幅修正公佈後，並於九十
    五年七月一日正式施行，而刑法第二條第一項固修正為「行
    為後法律有變更者，適用行為時之法律，但行為後之法律有
    利於行為人者，適用最有利於行為人之法律」，此乃為與刑
    法第一條罪刑法定主義相互契合，而貫徹法律禁止溯及既往
    原則，係規範行為後法律變更所生新舊法律比較適用之準據
    法，故刑法第二條第一項雖經修正，但因屬適用法律之準據
    法，本身即無所謂比較新舊法之問題，應逕適用裁判時之修
    正施行後刑法第二條之規定以決定適用之刑罰法律。而刑法
    第三百三十五第一項規定之罰金刑，因刑法第三十三條第五
    款業已修正為「新臺幣一千元以上，以百元計算之」，前述
    之罪所得科處之罰金刑最高額雖於修正前後均相同，惟最低
    額修正前經換算為新臺幣三十元，修正後均提高為新臺幣一
    千元，茲比較修正前、後之刑罰法律，自以修正前之法律較
    有利於被告。
四、被告既與告訴人東元車業公司約定於繳清系爭車輛全部價金
    時，始取得系爭車輛所有權，惟被告因傷害案件，急需現金
    ，竟未經告訴人東元車業公司之書面同意，擅自將系爭車輛
    持以向當舖質押借款，顯已逾越其占有、使用之權限，且被
    告未依約繳付分期月付款，將質押借得款供己使用，顯具易
    持有為所有之意思。核被告所為，係犯刑法第三百三十五條
    第一項之普通侵占罪。爰審酌被告有前科，素行欠佳，有臺
    灣高等法院被告前案紀錄表附卷可稽，其犯罪之動機、目的
    係因亟需現金繳交罰金，其犯罪之手段、生活狀況、家庭狀
    況、知識程度，念及被告犯罪後能坦承犯行，態度非劣，其
    因家境狀況不佳，致無法與告訴人達成和解，惟已盡力償付
    告訴人一萬元，告訴代理人當庭表示因感受到被告誠意，願
    予被告拘役之刑度等語（同上日審判筆錄）等一切情狀，量
    處如主文所示之刑，以示懲儆。
五、又被告行為後，刑法第四十一條亦已於九十四年二月二日修
    正公布，九十五年七月一日起施行，其中第一項前段修正為
    「犯最重本刑為五年以下有期徒刑以下之刑之罪，而受六個
    月以下有期徒刑或拘役之宣告者，得以新臺幣一千元、二千
    元或三千元折算一日，易科罰金」，然依被告行為時法律，
    即修正前刑法第四十一條第一項前段：「犯最重本刑為五年
    以下有期徒刑以下之刑之罪，而受六個月以下有期徒刑或拘
    役之宣告，因身體、教育、職業、家庭之關係或其他正當事
    由，執行顯有困難者，得以一元以上三元以下折算一日，易
    科罰金」及罰金罰鍰提高標準條例第二條：「依刑法第四十
    一條易科罰金者，均就其原定數額提高為一百倍折算一日；
    法律所定罰金數額未依本條例提高倍數，或其處罰法條無罰
    金刑之規定者，亦同」等規定，易科罰金之折算標準最高為
    銀元三百元即新臺幣九百元，最低為銀元一百元即新臺幣三
    百元。茲比較新、舊法結果，以被告行為時之法律，對被告
    較為有利，而依修正前刑法第四十一條第一項前段規定，併
    諭知易科罰金之折算標準。
六、末以，被告犯罪時間係在九十六年四月二十四日之前，所犯
    非中華民國九十六年罪犯減刑條例第三條所列不得減刑之罪
    ，符合減刑條件，依減刑條例第二條第一項第三款規定減其
    宣告刑二分之一，及依同條例第九條、修正前刑法第四十一
    條第一項前段規定，諭知易科罰金之折算標準。
七、爰依刑事訴訟法第四百五十二條、第二百九十九條第一項前
    段、第二百七十三條之一第一項、第三百十條之二、第四百
    五十四條第一項、第二項，刑法第二條第一項前段、第三百
    三十五條第一項，修正前刑法第四十一條第一項前段，刑法
    施行法第一條之一，修正前罰金罰鍰提高標準條例第二條，
    現行法規所定貨幣單位折算新臺幣條例第二條，中華民國九
    十六年罪犯減刑條例第二條第一項第三款、第七條、第九條
    ，判決如主文。
八、如不服本件判決，得自收受判決送達之日起十日內，向本院
    提起上訴。
本案經檢察官張友寧到庭執行職務。
中    華    民    國    97    年     8    月    14    日
                        刑事第十六庭  法  官    徐千惠
以上正本證明與原本無異。
如不服本判決，應於判決送達後10日內向本院提出上訴狀（應抄
附繕本）。告訴人或被害人如對於本判決不服者，應具備理由請
求檢察官上訴，其上訴期間之計算係以檢察官收受判決正本之日
期為準。
                                      書記官    高心羽
中    華    民    國    97    年     8    月    14    日
附件：（97年度偵字第10890號）
附錄本案論罪科刑法條：
中華民國刑法第335條
（普通侵占罪）
意圖為自己或第三人不法之所有，而侵占自己持有他人之物者，
處5年以下有期徒刑、拘役或科或併科1千元以下罰金。
前項之未遂犯罰之。


司法院資訊處製作；財團法人民間司法改革基金會備份。
